【裁判字號】    99,審撤緩,30
【裁判日期】    990414
【裁判案由】    聲請撤銷緩刑
【裁判全文】
臺灣高雄地方法院刑事裁定            99年度審撤緩字第30號
聲  請  人  臺灣高雄地方法院檢察署檢察官
受  刑  人  甲○
上列被告因懲治走私條例案件，經檢察官聲請撤銷緩刑（99年度
執聲字第325 號），本院裁定如下：
    主  文
甲○於臺灣高雄地方法院九十五年度訴字第三三一三號刑事判決
所受之緩刑宣告撤銷。
    理  由
一、聲請意旨略稱：受刑人甲○因犯懲治走私條例案件，經本院
    以95年度訴字第3313號判處有期徒刑6 月減為有期徒刑3月、
    緩刑2 年，於96年12月17日確定在案（下稱後案）。另於緩
    刑期前即95年12月20日、96年1月21日、96年3月7日、96年4
    月13日、96年5月27日、96年7月4日更犯懲治走私條例案件，
    經本院以97年度訴字第493 號判處有期徒刑3 月減為1 月15
    日，共3 罪、有期徒刑3 月，共3 罪，應執行有期徒刑10月
    ，嗣經臺灣高等法院高雄分院98年度上訴字第1075號、最高
    法院98年度台上字第5536號分別駁回上訴，於98年11月25日
    確定（下稱前案）等情，爰依刑事訴訟法第476 條規定聲請
    撤銷其緩刑宣告。
二、按刑法關於撤銷緩刑宣告之條文，業於98年5 月19日修正公
    布，並於98年9 月1 日施行。而就修正施行後之法律適用，
    刑法施行法第6 條之1 第2 項特此明定：「於中華民國98
    年5 月19日刑法修正施行前，受緩刑之宣告，98年5 月19日
    修正刑法施行後，仍在緩刑期內者，適用98年5 月19日修正
    施行之刑法第75條、第75條之1 及第76條規定。」查本件受
    刑人犯懲治走私條例案件，經本院以95年度訴字第3313號判
    處行有期徒刑6 月減為有期徒刑3 月、緩刑2 年，於96 年
    12月17日確定在案等情，有該等判決書及臺灣高等法院被告
    前案紀錄表各1 份附卷可稽，此部分事實堪以認定。本件受
    刑人既係於上開刑法修正施行前受緩刑宣告，且修正施行後
    仍在緩刑期內（緩刑期間至98年12月16日屆滿），則依前揭
    法條規定，本件撤銷緩刑之聲請，自應適用98年5 月19日修
    正施行後即現行刑法第75條、第75條之1 及第76條規定，核
    先敘明。次按受緩刑之宣告，而於緩刑前因故意犯他罪，嗣
    在緩刑期內受6 月以下有期徒刑、拘役或罰金之宣告確定，
    而足認原宣告之緩刑難收其預期效果，有執行刑罰之必要者
    ，得撤銷其宣告之緩刑，刑法第75條之1 第1 項第1款 定有
    明文。又得否撤銷緩刑之宣告，除須符合刑法第75條之1 第
    1 項各款之要件外，另賦予法院決定撤銷與否之權限，亦即
    由法院審核是否符合「足認原宣告之緩刑難收其預期效果，
    而有執行刑罰之必要」。故法官應本於合目的性之裁量，妥
    適審酌被告所犯前後數罪間，關於法益侵害之性質、再犯之
    原因、違反法規範之情節是否重大、被告主觀犯意所顯現之
    惡性及其反社會性等情節，是否已使前案原為促使惡性輕微
    之被告或偶發犯、初犯改過自新而宣告之緩刑，已難收其預
    期之效果，而確有執行刑罰之必要。
三、經查，受刑人所為上開犯行，經核閱卷內事證屬實無訛，有
    上開刑事判決、臺灣高等法院被告前案紀錄表在卷可佐，堪
    以認定。受刑人所為前後2 案均係犯懲治走私條例案件，犯
    罪型態相同，且受刑人於前案所為多次犯行，經本院判處應
    執行有期徒刑10月，其多次私運來路不明之漁貨入臺，未經
    相關單位之檢疫程序即流入市面販售，自有危害國民身體健
    康之虞甚大，衡情犯罪情節已顯嚴重，足認原宣告之緩刑難
    收其預期效果，有執行刑罰之必要，聲請意旨認應撤銷受刑
    人緩刑之宣告，核與刑法第75條之1 第1 項第1 款之規定相
    符，應予准許。至聲請意旨以受刑人前案應執行有期徒刑10
    月，認應適用刑法第75條第1 項第2 款應撤銷緩刑宣告之事
    由等語。按受緩刑之宣告，緩刑前因故意犯他罪，而在緩刑
    期內受逾6月有期徒刑之宣告確定者，刑法第75條第1 項第2
    款固有明文。惟查，本件受刑人前案多次所犯均分別受6 月
    有期徒刑以下刑之宣告，自與上開「受逾6 月有期徒刑之宣
    告」之要件有間；又刑法第75條之1 第1 項第1 款原「緩刑
    前因故意犯他罪，而在緩刑期內受得易科罰金之有期徒刑、
    拘役或罰金之宣告確定者……」之規定，於98年9 月1 日修
    正公布施行，將其中「得易科罰金之有期徒刑」改為「6 月
    以下有期徒刑」，立法理由揭明：「依本法第41條第3 項之
    規定，受6 月以下有期徒刑或拘役之宣告而不得易科罰金者
    ，亦得易服社會勞動。此類案件『〝既可無庸入監執行〞，
    故於緩刑之效果，應與受〝得易科罰金〞之案件相同，成為
    本條得撤銷緩刑之事由』；又得易科罰金或易服社會勞動之
    案件皆係受6 月以下有期徒刑之宣告，爰修正第1 項第1 款
    及第2 款」之意旨，故關於緩刑宣告之撤銷，從立法體系分
    列為第75條之應撤銷及第75條之1 之得撤銷以觀，復參照相
    關立法理由，其事由之區別標準，在於是否必須執行6 月以
    上有期徒刑，且不得易科罰金或易服社會勞動。從而，本件
    受刑人雖於前案受多次6 月有期徒刑以下不得易科罰金之刑
    之宣告，應執行有期徒刑10月，惟依刑法第41條第3 項「受
    6 個月以下有期徒刑或拘役之宣告，不符第1 項易科罰金之
    規定者，得依前項折算規定，易服社會勞動」、第8 項：「
    第1 項至第4 項及第7 項之規定，於數罪併罰之數罪均得易
    科罰金或易服社會勞動，其應執行之刑逾六月者，亦適用之
    。」之規定，受刑人前案應執行刑亦得易服社會勞動，法律
    上既同具「可無庸入監執行」之基礎，自屬刑法第75條之1
    得撤銷之類型，而非同法第75條應撤銷之類型，是聲請意旨
    容有誤會，附此敘明。
中    華    民    國    99    年    4     月    14    日
                  刑事第三庭    法  官  陳俊宏
以上正本證明與原本無異。
如不服本裁定，應於送達後5日內，向本院提出抗告狀。
中    華    民    國    99    年    4     月    14    日
                                書記官  鄭裕一

司法院資訊處製作；財團法人民間司法改革基金會備份。
